臺灣高雄地方法院刑事判決　　　　　　　96年度訴字第3715號
公　訴　人　臺灣高雄地方法院檢察署檢察官
被　　　告　甲○○
　　　　　　　　　　（另案於台灣高雄看守所羈押中）
上列被告因違反毒品危害防制條例案件，經檢察官提起公訴（96
年度毒偵字第6040），嗣被告於本院準備程序進行中，就被訴事
實為有罪之陳述，經告知簡式審判程序之旨，並聽取檢察官及被
告之意見後，本院合議庭裁定由受命法官獨任改依簡式審判程序
審理，並判決如下：
    主  文
甲○○施用第一級毒品，累犯，處有期徒刑捌月。
    事  實
一、甲○○前因竊盜案件，經本院以91年度易字笫587 號判處有
    期徒刑1 年6 月確定，送監執行後，於民國93年11月8 日縮
    短刑期假釋出監，並於同年12月13日假釋期滿未經撤銷，視
    為執行完畢。另曾因施用毒品案件，經本院以90年度毒聲字
    第7096號裁定送勒戒處所觀察、勒戒後，認無繼續施用毒品
    之傾向，於90年12月31日觀察勒戒執行完畢釋放，仍不知悔
    改，於觀察、勒戒執行完畢釋放後，5 年內再犯施用毒品之
    罪，經本院以94年度訴字第3858號判處應執行有期徒刑10月
    定。詎仍不知悔改，復基於施用第一級毒品海洛因之犯意，
    於96年5 月29日上午8 時許，在其位於高雄縣林園鄉○○路
    69巷54弄5 號住處，以將海洛因羼水稀釋注入注射針筒內施
    打之方式，施用第一級毒品海洛因乙次。嗣於96年5 月30日
    上午10時許，為警在高雄縣林園鄉○○路141 號前查獲，並
    扣得其所有之第一級毒品海洛因3 小包（分別為檢驗前淨重
    0.013 公克、檢驗前淨重0. 012公克、檢驗前淨重0.012 公
    克，檢驗後檢體均用罄），始查悉上情。
二、案經高雄市政府警察局苓雅分局報請臺灣高雄地方法院檢察
    署檢察官偵查起訴。
    理  由
一、本件被告甲○○所犯為死刑、無期徒刑或最輕本刑為三年以
    上有期徒刑以外之罪，其於準備程序中就被訴事實為有罪之
    陳述，經法官告知簡式審判程序之旨，並聽取公訴人之意見
    後，依刑事訴訟法第273 條之1 第1 項規定，合議庭裁定由
    受命法官獨任進行簡式審判程序，合先敘明。
二、上揭犯罪事實，業據被告於本院審理中坦承不諱，且被告為
    警查獲後所採集之尿液（編號分：VＺ00000000000） ，經送
    請高雄市立凱旋醫院以氣相層析質譜儀法檢驗後，呈第一級
    毒品海洛因代謝後之嗎啡陽性反應，有該院96年6 月11日濫
    用藥物尿液檢驗報告（檢體編號：F-96359 號）暨高雄市政
    府警察局苓雅分局偵辦毒品案件嫌疑人尿液採證代碼對照表
    各乙紙在卷可稽，而「施用海洛因、甲基安非他命後，其於
    尿液中排出之最長時限，受施用劑量、施用方式、個人體質
    及其代謝情況等因素影響，因個案而易，施用海洛因一般可
    檢出之最長時間為海洛因服用後2 至4 天；施用甲基安非他
    命一般可檢出之最長時間為甲基安非他命服用後1 至5 天」
    等情，有行政院衛生署管制藥品管理局91年8 月2 日管檢字
    第108443號函可查，故自前揭尿液檢驗報告，可知被告確曾
    分別於採尿前之代謝時間內，施用毒品海洛因。此外，查獲
    白粉3 包，經送驗後均呈海洛因陽性反應（分別為檢驗前淨
    重0.013 公克、檢驗前淨重0.012 公克、檢驗前淨重0.012
    公克，檢驗後檢體均用罄），亦有高雄市立凱旋醫院96年9
    月3 日高市凱醫驗字第4832號濫用藥物成品檢驗鑑定書1 紙
    在卷可證，而該扣案物係被告所有，且供被告施用毒品所用
    ，亦經被告於本院審理中陳明在卷，綜上足認被告之自白與
    事實相符，堪信為真實，其於前開時、地施用第一級毒品犯
    行，洵堪認定。
三、次按毒品危害防制條例前於92年7 月9 日修正公布，自93年
    1 月9 日施行，觀之該條例第20條、第23條之立法理由，修
    正後毒品危害防制條例就施用毒品者，只於「初犯」及「5
    年後再犯」二種情形，有其追訴條件之限制，即須於初犯經
    觀察、勒戒或強制戒治釋放後，5 年內均無施用毒品之行為
    ，始能認其前所實施之觀察、勒戒或強制戒治已足遮斷毒癮
    ，而得於5 年後再犯時，再予適用初犯之規定，重行觀察、
    勒戒等程序。倘5 年內已經再犯，被依法追訴處罰，縱其第
    3 次（或第3 次以上）施用毒品之時間在初犯釋放5 年以後
    ，即與「5 年後再犯」之情形有別，且因已於「5 年內再犯
    」，顯見其再犯率甚高，原實施觀察、勒戒或強制戒治，已
    無法收其實效，而無5 年戒斷期之存在，自無再經觀察、勒
    戒及強制戒治之必要，應得逕行追訴處罰（最高法院95年5
    月9 日95年度第7 次刑事庭會議決議參照）。經查：本件被
    告前因施用毒品案件，經本院裁定送勒戒處所觀察、勒戒後
    ，認無繼續施用傾向，嗣於90年12月31日釋放出所，再於94
    年間因施用毒品等案件，經本院以94年度訴字第3858號判決
    判處應執行有期徒刑10月確定在案等情，有臺灣高等法院被
    告前案紀錄表1 份在卷可憑，是依上開說明，被告於前述觀
    察、勒戒執行完畢釋放後5 年內，再犯施用毒品罪，經本院
    判決有罪確定後，復犯本件施用第一級毒品海洛因之犯行，
    本件犯行距前揭觀察勒戒釋放後雖逾5 年，惟核與毒品危害
    防治條例第20條第3 項所定「5 年後再犯」之立法意旨不符
    ，揆諸上開說明，本件被告施用第一級毒品犯行，仍應予追
    訴、處罰。
四、核告於前開時地，施用海洛因之行為，係犯毒品危害防制條
    例第10條第1 項之施用第一級毒品罪。被告持有第一級毒品
    海洛因，嗣進而施用之，持有之低度行為應為施用之高度行
    為所吸收，不另論罪。又被告有如前揭事實欄所列前科紀錄
    ，業如前述，其於有期徒刑執行完畢後5 年內，故意再犯本
    件有期徒刑以上之罪，為累犯，應依刑法第47條第1 項規定
    加重其刑。爰審酌被告前已有施用毒品之不良素行，歷經觀
    察勒戒及判處徒刑後猶施用之，顯見其戒毒意志不堅，本不
    宜寬貸，惟念其施用毒品乃自戕一己之身體健康，對社會造
    成之危害尚非直接鉅大，且犯後坦承犯行，態度良好等一切
    情狀，量處如主文所示之刑，以期自新。扣案第一級毒品海
    洛因3 小包，本應依毒品危害防制條例第18條第1 項前段規
    定，宣告沒收銷燬之，然上開扣案毒品業因鑑驗用罊而均已
    滅失，有如上訴，本院爰不另為沒收銷燬之諭知，附此敘明
    。
五、併辦意旨另以（96年度毒偵字第7075號）：被告復基於施用
    第1 級毒品海洛因之犯意，於96年6 月28日某時許，在不詳
    地點，以針筒注射血管方式，施用海洛因1 次。嗣為警查獲
    ，並採集尿液送驗，送驗結果呈嗎啡陽性反應，始查知上情
    。因認被告涉有毒品危害防制條例第10條第1 項之施用第1
    級毒品罪嫌，且與前開起訴部分具有集合犯之關係，而移送
    併辦等情。按刑法上之集合犯，乃在構成要件上即預定有複
    數之同種行為反覆實施之犯罪，因此，集合犯固然係指犯罪
    構成要件之行為，依其本質、犯罪目的或社會常態觀之，常
    具有反覆、繼續之特性，故法律將之規定為一獨立之犯罪類
    型，而為包括一罪之情形，然95年7 月1 日修正施行之刑法
    ，基於一罪一罰，以實現公平原則之考量，已將連續犯及常
    業犯規定悉予刪除，故是否集合犯之判斷，客觀上，應斟酌
    其法律規定文字之本來意涵、實現該犯罪目的之必要手段、
    社會生活經驗中該犯罪實行常態及社會通念等，主觀上，則
    視其是否出於行為人之一次決意，並秉持刑罰公平原則，加
    以判斷，不能無限制擴張，茍行為人主觀上，非出於單一行
    為決意，客觀上各行為間，又無密切接近關係，依一般社會
    通念，認不應評價為一罪方合於刑罰公平原則時，自不能悉
    數率皆論以一罪，俾與修法意旨相契合。復按95年7 月1日
    修正施行之新刑法刪除第56條連續犯規定修正理由之說明，
    謂：「對連續犯同一罪名之罪者，均適用連續犯之規定論處
    ，不無鼓勵犯罪之嫌，亦使國家刑罰權之行使發生不合理之
    現象。」「基於連續犯原為數罪之本質及刑罰公平原則之考
    量，爰刪除有關連續犯之規定」等語，即係將原本應各自獨
    立評價之數罪，回歸本來就應賦予複數法律效果之原貌，因
    此，就刑法修正施行後之多次施用毒品之犯行，採一罪一罰
    ，始符合立法本質，最高法院96年度第9 次刑事庭會議決議
    意旨亦已論述綦詳。經查，本件移送併辦部分之施用行為，
    與前開起訴論罪科刑部分之施用行為，時間相隔已近1 月，
    其間並無其他施用毒品犯行為警查獲，足見被告經起訴部分
    之施用犯行，業因為警查獲而中斷施用犯意，其再犯移送併
    辦部分之施用犯行，應係基於另一施用犯意而為之施用犯行
    ，依社會上一般人合理之經驗認知，尚難認與聲請之犯行部
    分係基於1 個施用毒品之意思決定而為之多次施用毒品行為
    之單一犯罪，應非起訴效力所及，此部分應退由檢察官另行
    依法處理。
據上論斷，應依刑事訴訟法第273條之1第1 項、第299條第1項前
段，毒品危害防制條例第10條第1 項，刑法第11條前段、第47條
第1 項，判決如主文。
本案經檢察官乙○○到庭執行職務。
中　　華　　民　　國　　96　　年　　10　　月　　15　　日
                  刑事第十庭  法  官  林揚奇
以上正本證明與原本無異。
如不服本判決應於收受本判決後10日內向本院提出上訴書狀，並
應敘述具體理由，如未敘述上訴理由者，應於上訴期間屆滿後20
日內補提理由書狀於本院（均須按他造當事人之人數附繕本）「
切勿逕送上級法院」。
中　　華　　民　　國　　96　　年　　10　　月　　15　　日
 　　　　　　　　　　　　　　 書記官  于耀文
附錄本案論罪科刑法條全文
毒品危害防制條例第10條
施用第1級毒品者，處6月以上5年以下有期徒刑。
施用第2級毒品者，處3年以下有期徒刑。
